最高法院刑事判決　　　　　　　　　　　　　　　　　九十三年度台上字第五二號
　　上　訴　人　甲○○
　　　　　　　　　　　　（另案在台灣台北監獄執行）
右上訴人因偽造有價證券案件，不服台灣高等法院中華民國九十二年十月二十一日第
二審判決（九十二年度上訴字第二五三四號，起訴案號：台灣台北地方法院檢察署九
十一年度偵緝字第一四三０號、九十一年度偵字第二五九四六號），提起上訴，本院
判決如左：
    主  文
上訴駁回。
    理  由
按刑事訴訟法第三百七十七條規定，上訴於第三審法院，非以判決違背法令為理由，
不得為之。是提起第三審上訴，應以原判決違背法令為理由，係屬法定要件。如果上
訴理由狀並未依據卷內訴訟資料，具體指摘原判決不適用何種法則或如何適用不當，
或所指摘原判決違法情事，顯與法律規定得為第三審上訴理由之違法情形，不相適合
時，均應認其上訴為違背法律上之程式，予以駁回。本件上訴人甲○○上訴意旨略稱
：(一)、上訴人於事後曾依約將票款匯交黃惠弼，原判決認上訴人並未匯款，與卷內資
料不相符合。(二)、董國華為在本件系爭空白支票上填載面額及發票日之人，其與上訴
人學歷相同，上訴人何需囑其代為填載，原判決諭知董國華無罪，於法有違。(三)、上
訴人於第一審請求訊問證人，證明上訴人於支票退票前，曾為本件支票之事找過董國
華，原審未予調查，有應於審判期日調查之證據未予調查之違誤。(四)、董國華明知本
件空白支票來源可疑，又未經發票名義人授權，仍簽發本件支票。原審未查明其陳述
是否在規避己責，遽採為上訴人不利之證據，有違證據法則。(五)、上訴人所犯僅是行
使偽造有價證券罪，造成之損害不大，原審疏未查明云云。
惟查：原判決綜核上訴人及董國華之供述，被害人簡振興之指訴，證人黃惠弼、蔡天
輝之證詞，卷附支票影本及退票理由單等證據，並參酌全案其餘卷證資料，本於事實
審法院推理之作用，認定上訴人有意圖供行使之用而偽造有價證券犯行（累犯），已
詳細敘明其採證認事之理由。對董國華之係不知情，僅經上訴人利用代為填載本件支
票票面金額及票載發票日期，並非本件偽造有價證券罪之共犯，亦已詳加論述。上訴
意旨對原審之論斷，究有何違背經驗法則或論理法則，並未依據卷內資料為具體之指
摘。上訴意旨(二)至(五)徒執陳詞，以董國華為在支票上填載面額及發票日之人，其所為
不利於上訴人之陳述，係為規避己責；上訴人於支票退票前，曾為支票之事找過董國
華，所為僅止於行使偽造有價證券罪，造成之損害不大云云，係以自己之說詞，對原
審採證認事之適法職權行使，並已說明之事項，漫事指摘，復為單純之事實上爭辯，
依首開說明，自非適法之第三審上訴理由。況按：(一)、本件待證事實厥在上訴人是否
經發票名義人授權及有無冒用發票人名義簽發本件支票，至其事後曾否將票款償還持
票人，則與待證事實無涉。上訴意旨執此與待證事實無關之事項，據以指摘原判決違
法，核屬誤會。(二)、上訴是否以原判決違背法令為理由，屬於形式審查之範圍。上訴
意旨(三)僅泛謂上訴人於第一審請求訊問證人，原審未予調查云云，並未依據卷內資料
，具體指明其於第一審或原審曾請求訊問何證人及其姓名、住址等項，徒以空泛之詞
指摘，本院無從就得為上訴第三審之偽造有價證券部分為形式上之審查，難謂已具備
首揭得為第三審上訴理由之法定形式要件。且綜觀全卷，上訴人於第一審雖稱其去找
董國華談本件支票之事時，有謝坪輝、高士銀、謝世昌、顏雙益等人在場云云，但除
謝坪輝曾到庭否認知悉上訴人與董國華是否曾為本件支票之事商談外，其餘證人經原
審一再諭知應查報年籍、住址，上訴人均未能陳明，致無從傳喚調查。原審於行言詞
辯論前，審判長詢以尚有何證據請求調查時，上訴人猶答稱：「無」，經記明筆錄在
卷，則高士銀等證人自非屬應於審判期日調查之證據，原審未予傳喚調查，自亦無違
法之可言。綜上所述，本件上訴意旨所指，均與法律規定得為第三審上訴理由之情形
不相適合，其上訴違背法律上之程式，應予駁回。至原判決認上訴人牽連犯收受贓物
罪部分，核係屬刑事訴訟法第三百七十六條第一款所列不得上訴於第三審之罪，則牽
連所犯偽造有價證券重罪部分，上訴人之上訴既不合法，無從為實體上之審理，收受
贓物之輕罪部分，自亦無從適用審判不可分之原則，併同為實體上之審判，亦應從程
序上予以駁回，附此敘明。
據上論結，應依刑事訴訟法第三百九十五條前段，判決如主文。
中　　　華　　　民　　　國　　九十三　　年　　　一　　　月　　　八　　　日
                              最高法院刑事第十一庭
                                  審判長法官  張　淳　淙
                                        法官  謝　俊　雄
                                        法官  蘇　振　堂
                                        法官  張　春　福
                                        法官  呂　丹　玉
      右正本證明與原本無異
                                              書  記  官
中　　　華　　　民　　　國　　九十三　　年　　　一　　　月　　 十六 　　日
                                                                        Ａ
